臺灣嘉義地方法院民事判決　九十三年度訴字第四五二號
　　原　　　告　嘉義縣水上鄉農會
　　法定代理人　乙○○
　　訴訟代理人　丙○○
　　　　　　　　王鳳英
　　　　　　　　江國華
　　　　　　　　馬秋燕
　　被　　　告　丁○○　　　住.
　　　　　　　　戊○○　　　住.
　　　　　　　　甲○○　　　住.
右當事人間請求給付借款事件，本院於民國九十三年八月五日言詞辯論終結，判決如
左：
    主      文
被告應連帶給付原告新台幣捌拾捌萬伍仟柒佰壹拾貳元，其中新台幣柒拾壹萬肆仟貳
佰捌拾肆元並自民國九十三年四月二日起至清償日止，按年息百分之八點九七五計算
之利息，及自民國九十三年五月三日起至清償日止，逾期在六個月以內者，按上開利
率百分之十，逾期超過六個月者，按上開利率百分之二十計算之違約金。其中新台幣
壹拾柒萬壹仟肆佰貳拾捌元並自民國九十三年七月二日起至清償日止，按年息百分之
八點九七五計算之利息，及自民國九十三年八月三日起至清償日止，逾期在六個月以
內者，按上開利率百分之十，逾期超過六個月者，按上開利率百分之二十計算之違約
金。
訴訟費用由被告連帶負擔。
本判決於原告以新台幣貳拾玖萬伍仟貳佰拾柒元供擔保後，得假執行。但被告戊○○如於假執行程序實施前以新臺幣捌拾捌萬伍仟柒佰壹拾貳元為原告預供擔保後，得
免為假執行。
    事      實
壹、程序方面：被告丁○○經合法通知，未於言詞辯論期日到場，核無民事訴訟法第
    三百八十六條所列各款情形，爰依原告之聲請，由其一造辯論而為判決。
貳、原告起訴主張：被告丁○○於民國九十二年七月二日邀同被告戊○○、甲○○為
    連帶保證人，向原告借款新台幣（下同）八十萬元及二十萬元，期限均自九十二
    年七月二日起至九十九年七月二日止，約定利息按原告基本放款利率（貸放時為
    年息百分之七）加年息百分之二計付，如遇基本放款利率及加減碼標準調整時，
    得隨同調整之，未按期攤還或付息時，即喪失期限利益，視為全部到期，除仍按
    上開利率計算外，逾期在六個月以內者，按上開利率百分之十計付，超過六個月
    者，按上開利率百分之二十計付違約金。詎被告丁○○就八十萬元部分，本息僅
    繳至九十三年四月一日；就二十萬元部分，本息僅繳至九十三年七月一日後違約
    未履行，依約已喪失期限利益，視為全部到期，且利率現已調整為年息百分之八
    點九七五，迭經催討，均未清償，而被告戊○○、甲○○為連帶保證人，自應負
    償還之責，爰依消費借貸契約及連帶保證法律關係提起本件訴訟，並聲明如主文
    第一項所示外，並聲明願供擔保，請准宣告假執行。
參、被告之答辯：
一、被告丁○○未於言詞辯論期日到場，亦未提出書狀作何聲明或陳述。
二、被告戊○○答辯：
（一）有擔任本件借貸契約之保證人，並在借據及授信約定書上簽名，惟借據係定型
      化契約，對保時又極為倉促，而無相當時間供被告戊○○審閱內容，且原告亦
      未說明解釋，即由被告戊○○簽名用印。實則當時係以一般保證人之意思簽名
      蓋章，是其主張原告未就被告丁○○之財產制執行而無效果前，對於原告拒絕
      清償。
（二）被告丁○○向原告借款二十萬元部分，已繳款至九十三年七月一日，原告起訴
      時，尚未屆清償期，原告請求期前清償為無理由。
（三）原告對被告丁○○未按期清償之借款，已有計算利息，竟再請求給付違約金，
      顯為重複請求。而且本件違約金過高，請求酌減。並聲明：原告之訴駁回，如
      受不利之判決，願供擔保，請准宣告免為假執行。
三、被告甲○○方面：有擔任本件借貸契約之連帶保證人自認，但應由被告丁○○出
    面解決。
肆、本院之判斷：
一、原告主張之事實，已據其提出與所述相符之借據及繳納明細查詢單各二份、借款
    申請書一份、授信約定書三份為證。而被告戊○○、甲○○均自認有在上開借據
    、借款申請書及授信約定書上簽名蓋章之事實，是原告之主張堪信為真實。至於
    被告戊○○雖以前詞置辯，惟按當事人主張有利於己之事實者，就其事實有舉證
    責任，民事訴訟法第二百七十七條定有明文。查被告戊○○在借據、借款申請書
    及授信約定書上簽名蓋章，擔任原告與被告丁○○間借貸契約之連帶保證人之事
    實，被告戊○○未能舉證證明僅擔任一般保證人，是其所述自不足採。
二、被告丁○○就二十萬元貸款部分，應於每月二日繳納本息，而其僅繳納本息至九
    十三年七月一日之事實，業據原告提出帳卡為證，則被告丁○○自九十三年七月
    二日起即有未繳納本息，而喪失期限利益，視為全部到期。被告戊○○此部分所
    辯，為無理由。
三、按約定之違約金過高者，法院得減至相當之數額，民法第二百五十二條固有明文
    。至於是否相當，即須依一般客觀事實，社會經濟狀況及當事人所受損害情形，
    以為斟酌之標準，最高法院七十九年台上字第一九一五號判例要旨可資參照。爰
    斟酌本件借款利率（年息百分之八點九七五）未及法定最高利率百分之二十（參
    照民法第二百零五條規定）之一半，又以借款利息之百分之十及百分之二十計付
    違約金，乃國內金融機構借款慣用之約定，是本件借款之利息及違約金之約定數
    額尚無過高之情形，被告戊○○抗辯稱本借款之違約金過高，請求酌減等情，並
    不足取。至原告本件請求被告連帶給付之違約金，係就尚未獲償之第一筆借款債
    權本金餘額部分，依借據記載之自逾期清償之日起至清償日，逾期在六個月以內
    者，按年息百分之八點九七五之一成，逾期六個月以上者，其超逾六個月部分，
    按年息百分之八點九七五之二成計算之條文內容，執為請求違約金之依據，是就
    原告本件起訴請求之違約金數額，被告等尚未為履行甚明，自無民法第二百五十
    一條：「債務『已為』一部履行者，法院得比照債權人因一部履行所受之利益，
    減少違約金。」之適用，被告戊○○請求依該規定減少違約金云云，亦無理由。
四、按連帶保證人，應與主債務人負同一清償責任，而被上訴人對於主債務人就實行
    擔保物權受清償，或起訴請求保證人清償，既得擇一行使，則對於與主債務人負
    同一清償責任之上訴人，自亦得擇一請求，最高法院六十八年度台上字第三四０
    七號判例著有明文。查被告戊○○、甲○○既為連帶保證人，原告自得對於主債
    務人就實行擔保物權受償，或起訴請求保證人清償，擇一行使，是原告除請求被
    告丁○○清償外，並請求被告戊○○、甲○○連帶清償債務，於法有據。
五、被告丁○○對於原告主張之事實，於相當期間受合法通知，言詞辯論期日不到場
    ，亦未提出準備書狀爭執，自堪信原告主張為真實。從而，原告本於消費借貸契
    約及連帶保證之法律關係，請求被告連帶給付如主文所示之本金、利息及違約金
    ，為有理由，應予准許。
伍、原告陳明願供擔保，請求宣告假執行；被告戊○○陳明願供擔保，請求免為假執
    行，經審核符合法律規定，爰分別酌定相當的擔保金額，予以准許。
陸、訴訟費用裁判之依據：民事訴訟法第七十八條。
中　　　華　　　民　　　國　　九十三　　年　　　八　　　月　　 十二 　　日
~B臺灣嘉義地方法院民事第二庭
~B　　法　官　張　育　彰
右為正本係照原本作成。
如對本判決上訴須於判決送達後廿日內向本院提出上訴狀。
中　　　華　　　民　　　國　　九十三　　年　　　八　　　月　　 十二 　　日
~B　　書記官　馮　澤　文
